臺灣屏東地方法院刑事判決　　　　　　　 99年度訴字第987號
公　訴　人　臺灣屏東地方法院檢察署檢察官
被　　　告　潘秀萍
上列被告因違反臺灣地區與大陸地區人民關係條例等案件，經檢
察官提起公訴（99年度偵字第5413號），本院判決如下：
    主  文
潘秀萍共同犯修正前臺灣地區與大陸地區人民關係條例第七十九
條第一項之使大陸地區人民非法進入臺灣地區罪，處有期徒刑捌
月；減為有期徒刑肆月，如易科罰金，以銀元參佰元即新臺幣玖
佰元折算壹日。
    事  實
一、潘秀萍明知不得使大陸地區人民非法進入臺灣地區，且其與
    大陸地區男子黃玉棟（現由本院通緝中）並無結婚之真意，
    竟與黃玉棟及真實姓名年籍不詳綽號「咪咪」之成年女子共
    同基於行使使公務員登載不實文書之犯意聯絡，另與「咪咪
    」共同基於使大陸地區人民非法進入臺灣地區之犯意聯絡，
    由「咪咪」帶同潘秀萍民國於92年8 月31日搭機前往大陸地
    區後，潘秀萍與黃玉棟於92年9 月3 日前往大陸地區福建省
    莆田市民政局辦理結婚登記，並取得莆田市公證處於92年9
    月3 日核發之結婚公證書，嗣由「咪咪」於潘秀萍於92年9
    月7 日搭機返回台灣前，支付新臺幣30,000元予潘秀萍。俟
    潘秀萍返回臺灣後，即委由「咪咪」於92年10月1 日將前開
    公證書持向財團法人海峽交流基金會（下稱海基會）辦理驗
    證，取得上開公證書之認證證明。潘秀萍並於92年10月2 日
    持前開結婚公證書及海基會之認證證明，前往屏東縣內埔鄉
    戶政事務所，填具結婚登記申請書申辦結婚登記，使不知情
    之該所人員將潘秀萍與黃玉棟結婚之不實事項登載於職務上
    所掌之公文書戶籍謄本上，致生損害於戶政資料管理之正確
    性。潘秀萍完成上開結婚登記後，旋於92年10月2 日以黃玉
    棟配偶身分，自任黃玉棟進入臺灣地區保證責任之保證人，
    填載「大陸地區人民進入臺灣地區保證書」，再檢附上開戶
    籍謄本向屏東縣政府警察局內埔分局內埔派出所警員曾才山
    行使。曾才山實質審核後在該保證書簽註意見欄登載「經詢
    保證人潘秀萍稱：渠與被保人黃玉棟係夫妻關係，願意完全
    負起保證人責任」之內容，而為對保之證明。潘秀萍另於同
    日與「咪咪」一同前往內政部警政署入出境管理局（下稱入
    出境管理局，現已改制為內政部入出國及移民署），由其填
    具「大陸地區人民進入臺灣地區旅行證申請書」，以配偶來
    臺探親為由，申請大陸地區人民黃玉棟入境來臺，並檢附前
    開戶籍謄本、結婚公證書、經海基會認證之證明、大陸地區
    人民進入臺灣地區保證書等文件向不知情之入出境管理局承
    辦人員行使，承辦人員為實質審查後，遂據以發給黃玉棟中
    華民國臺灣地區旅行證，使黃玉棟得以形式上合法之探親名
    義，於92年12月30日持用上開旅行證非法進入臺灣地區。
二、案經屏東縣警察局內埔分局移送臺灣屏東地方法院檢察署檢
    察官偵查起訴。
    理  由
壹、證據能力部份：
    按傳聞法則之重要理論依據，在於傳聞證據未經當事人之反
    對詰問予以核實，乃予排斥，惟若當事人已放棄對原供述人
    之反對詰問權，於法院審判時表明同意該等傳聞證據可作為
    證據，基於證據資料愈豐富，愈有助於真實發現之理念，並
    貫徹刑事訴訟法修法加重當事人進行主義之精神，確認當事
    人對於證據能力有處分權之制度，傳聞證據經當事人同意作
    為證據，法院認為適當者，亦得為證據。另當事人於調查證
    據時，對於傳聞證據表示「沒有意見」、「對於證據調查無
    意見」，而未於言詞辯論終結前聲明異議，應視為已有將該
    等傳聞證據採為證據之同意，此刑事訴訟法第159 條之5 定
    有明文。被告於本院準備程序及審理中時已表示對於全案卷
    證證據之證據能力均無意見，且同意作為本案之證據（本院
    卷第25頁、第68頁背面），則依刑事訴訟法第159 條之5 之
    規定，被告已同意本案所有證據均有證據能力，本院斟酌該
    等證據並非非法取得，亦無證明力明顯過低之情形，是該等
    證據，均得採為證據。
貳、認定犯罪事實所憑之依據及理由：
一、訊據被告潘秀萍固不否認曾於92年8 月30日與證人潘桂真、
    「咪咪」共同搭機前往大陸地區，並於92年9 月3 日前往大
    陸地區福建省莆田市民政局與黃玉棟辦理結婚登記，並取得
    莆田市公證處核發之結婚公證書，其於返回臺灣後，即將前
    開公證書持向海基會辦理驗證，取得上開公證書之認證證明
    後，其再持前開結婚公證書及海基會之認證證明，前往屏東
    縣內埔鄉戶政事務所，填具結婚登記申請書申辦結婚登記，
    其於完成上開結婚登記後，即以其為黃玉棟配偶身分，自任
    黃玉棟進入臺灣地區保證責任之保證人，填載「大陸地區人
    民進入臺灣地區保證書」，再檢附上開戶籍謄本向屏東縣政
    府警察局內埔分局內埔派出所行使而取得對保之證明。其嗣
    後前往入出境管理局，由其填具「大陸地區人民進入臺灣地
    區旅行證申請書」，以配偶來臺探親為由，申請大陸地區人
    民黃玉棟入境來臺，並檢附前開戶籍謄本、結婚公證書、經
    海基會認證之證明、大陸地區人民進入臺灣地區保證書等文
    件向入出境管理局承辦人員行使，並取得黃玉棟中華民國臺
    灣地區旅行證，而黃玉棟於92年12月30日以探親名義並持用
    上開旅行證進入臺灣地區之事實，然矢口否認有何行使使公
    務員登載不實文書及使大陸地區人民非法進入臺灣地區之犯
    行，辯稱：伊與黃玉棟是真結婚，因伊前夫已過世，伊想找
    伴共同照顧小孩等語。經查：
  (一)被告潘秀萍於92年8 月31日與證人潘桂真、「咪咪」一同搭
    機前往大陸地區後，被告與黃玉棟於92年9 月3 日共同前往
    大陸地區福建省莆田市民政局辦理結婚登記，並取得莆田市
    公證處於92年9 月3 日核發之結婚公證書，俟被告返回臺灣
    後，即於92年10月1 日將前開公證書持向海基會辦理驗證，
    取得上開公證書之認證證明後，被告並於92年10月2 日持前
    開結婚公證書及海基會之認證證明，前往屏東縣內埔鄉戶政
    事務所，填具結婚登記申請書申辦結婚登記，被告完成上開
    結婚登記後，嗣於92年10月2 日以其為黃玉棟配偶身分，自
    任黃玉棟進入臺灣地區保證責任之保證人，填載「大陸地區
    人民進入臺灣地區保證書」，再檢附上開戶籍謄本向屏東縣
    政府警察局內埔分局內埔派出所警員曾才山行使。曾才山實
    質審核後99年6 月3 日法務部入出境資訊連結作業查詢結果
    在該保證書簽註意見欄登載「經詢保證人潘秀萍稱：渠與被
    保人黃玉棟係夫妻關係，願意完全負起保證人責任」之內容
    ，而為對保之證明。潘秀萍另於同日前往入出境管理局，由
    被告填具「大陸地區人民進入臺灣地區旅行證申請書」，以
    配偶來臺探親為由，申請大陸地區人民黃玉棟入境來臺，並
    檢附前開戶籍謄本、結婚公證書、經海基會認證之證明、大
    陸地區人民進入臺灣地區保證書等文件向入出境管理局承辦
    人員行使，承辦人員為實質審查後，遂據以發給黃玉棟中華
    民國臺灣地區旅行證，使黃玉棟得以探親名義，於92年12月
    30日持用上開旅行證進入臺灣地區之事實，為被告所不爭執
    ( 見本院卷第25頁) ，並經證人潘桂真於警詢、偵查及本院
    審理中證述在卷，復有潘秀萍及黃玉棟之法務部入出境資訊
    連結作業查詢結果、內政部入出國及移民署宜署99年6 月8
    日資處雲字第0990080359號函暨所檢附之黃玉棟92年12月30
    日大陸地區人民來台面談紀錄、大陸地區人民進入臺灣地區
    旅行證申請書、大陸地區人民進入臺灣地區保證書、財團法
    人海峽交流基金會92年10月1 日(92)南核字第052012號證明
    書、中華人民共和國福建省莆田市公證處2003年9 月3 日(2
    003)莆市證字第2823號結婚公證書、潘秀萍戶籍謄本各1 紙
    （見偵卷第13、15、27、37、49至53頁）在卷可稽，此部份
    之事實，應堪認定。
  (二)被告潘秀萍雖以前詞置辯，惟查：
  1.證人潘桂真於警詢及偵查中分別證稱：我同學潘秀萍邀我去
    大陸玩，潘秀萍只是說要我跟她作伴，旅費她會出，但到了
    大陸被告當地朋友與被告才向我索取證件，幫我和陳乃樟辦
    了結婚，我當時人在外地，只能配合他們。幫我辦假婚的叫
    潘秀萍，我不記得在大陸時潘秀萍如何要求我配合他辦理假
    結婚。我們沒有宴客，也沒有去男方家中。我的機票、旅費
    、吃住都是被告潘秀萍支付的，總共約2 、3 萬元。我與大
    陸男子結婚時，潘秀萍在回台下飛機時有交付3 萬元給我。
    潘秀萍說她要去大陸沒有伴、要我陪她去，錢都是潘秀萍出
    的。她要去大陸辦假結婚，她也找我過去一起辦，我就答應
    她，她說要給我3 萬元。潘秀萍跟我講說去大陸包括食宿旅
    費都不用錢，另外還要給我3 萬元。辦完回來，潘秀萍有給
    我3 萬元。我們出國去大陸的證件都交給潘秀萍處理、王美
    麗( 即咪咪) 帶我們去中國。我出境坐飛機前沒有看過王美
    麗，當天是潘秀萍開車載我到小港機場，我在機場才第一次
    看到王美麗。在中國那邊時，都是這個王美麗照顧我們的生
    活起居。我有提出一份說明書提到一個陳政龍，這是王美麗
    叫我寫給入出境管理局的，這個陳政龍我不認識。我們當初
    到咖啡廳確實有聽到隔壁的咪咪講去中國的事。我講的王美
    麗就是潘秀萍講的咪咪。我的證件沒有交給潘秀萍，是王美
    麗到我家跟我拿的。咪咪是帶我們出國，我們自己回來的。
    到了中國那邊，咪咪才跟我們說要我們跟大陸人辦假結婚。
    咪咪她本人跟我講她叫做王美麗的。我不曉得王美麗的年籍
    ，應該比我們大等語( 見警卷第2 至10頁、偵卷第21至26頁
    ) ，核與其於本院99年11月15日簡式審判期日時供陳：潘秀
    萍之前與咪咪就認識了，是潘秀萍跟我說可以去大陸用假結
    婚的方式賺錢，是潘秀萍先跟我說，但是也沒有明說是假結
    婚，只說要去大陸玩，她心情不好找我一起，我就說我沒有
    錢，她就說她有個朋友「咪咪」，咪咪說大陸流行假結婚可
    以拿錢，咪咪有跟潘秀萍講，我就答應去大陸假結婚。我不
    知道去大陸的手續如何辦，應該是把證件拿給咪咪辦去大陸
    的手續。辦手續時，我忘記咪咪有沒有跟我一起去，但是潘
    秀萍他們也有跟我們一起去辦登記。去大陸的費用是咪咪付
    的，然後在我們搭機回台前咪咪有拿給我3 萬元。去戶政事
    務所是我自己去辦的，咪咪也回台後，有帶我去入出境管理
    局，警察局填寫保證書是我自己去的。陳乃樟過來時我沒有
    去接他，我根本不知道他有來台等語大致相符( 見本院卷第
    41頁背面至第44頁) 。足認證人潘桂真上揭所為證述，應堪
    採信。
  2.雖證人潘桂真就其是否為假結婚乙節，於本院100 年3 月30
    日審理期日之證述有記憶不清之情形，惟查：
  (1)按「證人之陳述有部分前後不符，或相互間有所歧異時，究
    竟何者為可採，法院基於發現真實暨公平正義與被告利益之
    維護，仍非不得本於職權詳為調查，斟酌各方面情形，依經
    驗及論理法則判斷其孰為可信，非謂稍有不符或矛盾，即應
    認其全部均不可採信，而逕予排斥；尤其關於犯罪過程及方
    法等細節方面，證人有時因觀察角度、記憶能力、詢（訊）
    問方式及陳述時之情緒等因素，所述難免略有出入；但若對
    於基本事實之陳述果與真實性無礙時，仍非不得予以採信。
    」最高法院分別著有93年度臺上字第7542號、99年度臺上字
    第2564號判決可資參照。查證人潘桂真於警詢、偵查及本院
    審理中之供詞，就上開部分細節之證述雖稍有記憶不清或有
    出入，但其就如何與被告、「咪咪」共同前往大陸辦理假結
    婚事宜之相關各節，其所證述之情節與其於警詢及偵查中所
    為證述之相關各節大致相符，已經本院審認如前，故本院認
    並不影響被告所為此部分犯罪事實之認定；況人之記憶本屬
    有限，就其久遠所為之行為，事後追憶，或因未及想起，或
    因相互交錯致生齟齬，均屬難免，尚難執細節上之差異，即
    認證人潘桂真所述之主要證詞為不可採。
  (2)再者，證人潘桂真經本院訊問時已明確證稱：我與被告沒有
    恩怨，只是同學，我曾經與被告一起去大陸，只去過1 次，
    那次去大陸因為被告當時心情不好去找我，我們一起聊天，
    然後被告就問我有沒有空，要不要去大陸。我認識「咪咪」
    ，因為被告的關係而認識。我與被告去大陸時，有與大陸男
    子結婚，去大陸前，我不認識該大陸男子，那是假結婚，被
    告之前有說過可以去大陸用假結婚賺錢，是「咪咪」帶我與
    被告去大陸，在大陸的行程都是「咪咪」安排的，包含結婚
    ，我們一切行動都是咪咪在安排。「咪咪」在大陸的機場把
    3 萬元交先交給被告，被告再拿給我。我對於被告於偵查中
    所述『去屏東縣潮州鎮某咖啡廳聽到隔壁桌「咪咪」講去大
    陸假結婚的事，到了大陸「咪咪」才跟我們要跟大陸人假結
    婚，他也不知道是在中國哪個地方結婚，他有收到3 萬元，
    是「咪咪」在機場給我們錢』等語，沒有意見，是事實等語
     ( 見 本院卷第69至72頁) ；其並於本院訊問時證稱：「(
    問：你回答檢察官「咪咪」有提到假結婚？) 是，但細節真
    的忘記了。( 問：當初為何知道要假結婚？) 當初被告心情
    不好，跟我聊假結婚的話題，後來咪咪帶我去大陸，我才知
    道。( 問：是否記得上次開庭所述？提示本院99年11月15日
    簡式審判筆錄）記得。( 問：當時所述是否實在？) 是，是
    我記憶所及。」等語( 見本院卷第72、73頁正面) ，基此，
    揆諸上開判決意旨，本院認縱證人潘桂真於本院審理中，就
    上揭部份細節之證述，雖稍有差異或出入，或不完整，但此
    乃個人之記憶能力或描述未盡深入所致，但證人潘桂真就其
    如何與被告、「咪咪」共同前往大陸辦理假結婚事宜之主要
    事實之陳述均屬一致，即不得因其細節稍有歧異，即將全部
    證言捨棄不採。
  (三)又被告於警詢業已供陳：潘桂真有結婚。只知道她與大陸男
    子結婚，潘桂真與大陸男子結婚時我沒有一起同行或擔任介
    紹。我們是一起搭機至大陸並同住同一飯店，但潘桂真與大
    陸籍男子陳乃樟大陸結婚時我不在場。約92年7 月8 月間她
     ( 潘 桂真) 是跟我一起去潮州玩並在1 家咖啡廳聽到隔壁
    桌客人( 潮州鎮某處，因時間已久忘了，1 位叫「咪咪」的
    小姐，我不知道他的名字與連絡電話，她有提起去大陸結婚
    的事，我主動去詢問後告知並邀她( 潘桂真) 一起參與，但
    有要求她要自己考慮清楚。綽號「咪咪」的女子說要去大陸
    辦理結婚讓大陸男子來臺灣工作，我們擔任人頭辨理好後會
    給我們錢及可免費到大陸玩。當時綽號「咪咪」的女子提供
    6 萬元代價，但她只給3 萬就沒給失去連絡。去大陸機票，
    食宿，相關手續由都是綽號咪咪的女子出資辦理的，我不知
    道多少錢。我邀潘桂真去大陸結婚的事，因為當時她也在場
    聽到綽號「咪咪」的女子所說的話。我沒有收取潘桂真身份
    證去辦理護照、辦理結婚手續或帶她去萬巒鄉戶政事務所辦
    理結婚登記，我們各自辦各自的事。我有交付之前約定之3
    萬元給潘桂真，上飛機前綽號「咪咪」的女子要我交給她的
    。我與潘桂真去大陸假結婚，我是和黃玉棟辦理結婚( 已離
    婚) 來台有沒有共同生活過，只有辦簽證時見過面。幫我辦
    理假結婚的女子「咪咪」有與我同飛機前往大陸，手續是「
    咪咪」辦的，大陸方面我不知道。證件都在「咪咪」手上等
    語( 見警卷第11至15頁) ；其復於偵查中供陳：我和潘桂真
    是國中同學，當初是92年7 、8 月間我和潘桂真在潮州一家
    咖啡廳聽到隔壁桌的「咪咪」講到中國辦理結婚登記。當時
    我們聽到他們在講去中國玩不用錢的事情，我當時心情不好
    也想出國，我們兩人就過去跟「咪咪」和她的朋友一起坐，
    「咪咪」就叫我們過去那邊看看、不喜歡也無妨。「咪咪」
    說：「去中國有朋友大家一起認識，不喜歡也好，如果願意
    的話，食宿旅費都不用錢」，我們就答應了。後來「咪咪」
    就跟我們要證件以便辦護照出國，我和潘桂真是各拿各的證
    件交去給她的，我沒有收潘桂真的證件，我們除了交身分證
    、還有照片給她。出國是「咪咪」帶我們去的，回來是我們
    自己回來的。到了中國那邊，「咪咪」才跟我們說要我們跟
    大陸人辦假結婚。我搞不清楚是在中國的哪個地方辦結婚。
    我有收到3 萬元，是我們要搭飛機回來時，她在機場那邊給
    我們的。回來後，我當時是去內埔戶政辦結婚登記，派出所
    寫保證書也是我自己去的。海基會辦理認證是咪咪幫我辦的
    。黃玉棟來台灣後有和我見過面。我有幫他租房子給他住，
    他沒有跟我住在一起，他有幫我做田裡面的工作，大約半年
    後他人就不見，我不知道他人到哪裡去了，都沒有聯絡等語
     (見偵卷第頁23至26頁) 。是被告就其為何前往大陸地區與
    黃玉棟結婚之相關各節，於警詢及偵查中所為之供述均屬一
    致，再者，其復未主張其於警詢及偵查中所為上開供述，有
    何不當取供之情形，且其所為前開供述與證人潘桂真上揭所
    為證述之情節亦大致相符，準此，足徵被告前開所辯，顯係
    事後卸責之詞，無足為採。
  (四)又被告於本院審理中固供陳：黃玉棟來台後有與我一起住，
    但黃玉棟來臺半年左右，他就走了，我不知道他去哪，他要
    離開沒有跟我說，我也不知道他為何要走等語( 見本院卷第
    75頁) ；其復稱：去大陸前，就已經確定結婚對象是黃玉棟
    ，是過來的大陸妹妹介紹認識黃玉棟，去大陸前，只看過照
    片，沒有與黃玉棟聯繫過，我有去過黃玉棟婆家，他家裡有
    父母，有無兄弟姊妹忘記了，我不知道黃玉棟在大陸從事何
    業，黃玉棟來台後，有看過我小孩，但沒有一起住，是我前
    婆家在顧小孩等語( 見本院卷第75頁背面、第76業正面) ，
    是以，綜觀被告上開供述顯與一般男女結婚常情未合，足徵
    被告前揭所辯，顯無足為採。
  (五)綜上所述，被告潘秀萍上開所辯，顯不足採信，是本案事證
    明確，被告潘秀萍上開犯行，洵堪認定。
二、按行為後法律有變更者，適用行為時之法律。但行為後之法
    律有利於行為人者，適用最有利於行為人之法律，刑法第2
    條第1 項定有明文。又有關新舊法之比較，應就罪刑有關之
    共犯、未遂犯、想像競合犯、牽連犯、連續犯、結合犯以及
    累犯加重、自首減輕暨其他法定加減原因與加減例等一切情
    形，綜其全部罪刑之結果而為比較（最高法院95年第8 次刑
    事庭會議決議參照）。又所謂比較新舊法應整體適用，不能
    割裂適用，乃係指與罪刑有關之本刑而言，並不包括易刑處
    分，故事關刑罰執行之易刑處分仍應分別適用最有利於行為
    人之法律（最高法院96年度臺上字第2233號判決意旨參照）
    。本件被告之犯罪時間均在95年7 月1 日前，茲就被告前述
    犯行有關之新舊法比較部分，臚列如下：
  (一)共同正犯部分：刑法第28條共犯修正施行前規定「2 人以上
    共同實施犯罪之行為者，皆為正犯」，修正施行後規定「2
    人以上共同實行犯罪之行為者，皆為正犯」，修法後將完全
    未參與犯罪行為之實行之陰謀共同正犯及預備共同正犯刪除
    ，限縮共同正犯之適用範圍，經比較新舊法之結果，自以修
    正後刑法第28條之規定較有利於被告。
  (二)罰金刑部分：修正前刑法第33條第5 款規定：「罰金：1 元
    以上」，而依現行法規所定貨幣單位折算新臺幣條例第2 條
    之規定，折算為新臺幣後，為3 元以上；修正後刑法第33條
    第5 款規定：「罰金，新臺幣1 千元以上，以百元計算之。
    」，是修正前之罰金最低度為新臺幣3 元，修正後之最低度
    則為新臺幣1 千元，經比較新舊法之結果，修正後之規定並
    非較有利於行為人，自應適用修正前刑法第33條第5 款之規
    定。
  (三)牽連犯部分：修正後刑法第55條後段業已刪除牽連犯之規定
    ，具有牽連犯關係之數罪，依修正前刑法之規定，應從一重
    罪處斷，而依修正後刑法之規定，則應依數罪併罰之規定分
    論併罰，經比較新舊法之結果，修正後之規定並非較有利於
    行為人，自應適用修正前刑法第55條後段之規定，論以牽連
    犯。
  (四)易科罰金之折算標準部分：修正前刑法第41條第1 項前段規
    定：「犯最重本刑為5 年以下有期徒刑以下之刑之罪，而受
    6 個月以下有期徒刑或拘役之宣告，因身體、教育、職業、
    家庭之關係或其他正當事由，執行顯有困難者，得以1 元以
    上3 元以下折算1 日，易科罰金。」，又被告行為時之易科
    罰金折算標準，修正前罰金罰鍰提高標準條例第2 條前段規
    定，就其原定數額提高為100 倍折算1 日，應以銀元300 元
    即新臺幣900 元折算1 日，惟修正後刑法第41條第1 項前段
    則規定：「犯最重本刑為5 年以下有期徒刑以下之刑之罪，
    而受6 個月以下有期徒刑或拘役之宣告者，得以新臺幣1 千
    元、2 千元或3 千元折算1 日，易科罰金。」，比較新舊法
    之結果，修正後之規定並非較有利於行為人，自應適用修正
    前刑法第41條第1 項前段之規定。
  (五)綜上，除易科罰金之折算標準應適用最有利於行為人之法律
    外，上開經綜合比較新舊法之結果，裁判時法律並非有利於
    被告，仍應適用其行為時之法律。
  (六)另臺灣地區與大陸地區人民關係條例第79條規定業於92年10
    月29日修正，並於同年12月31日施行，修正前該條例第79條
    第1 項規定：「違反第15條第1 款規定者，處5 年以下有期
    徒刑、拘役或科或併科新臺幣50萬元以下罰金」，同條例第
    3 項規定：「第1 項之未遂犯罰之」；修正後該條例第79條
    第1 項則規定「違反該條例第15條第1 款規定者，處1 年以
    上7 年以下有期徒刑，得併科新臺幣100 萬元以下罰金」、
    第2 項規定「意圖營利而犯前項之罪者，處3 年以上10年以
    下有期徒刑，得併科新臺幣500 萬元以下罰金」、第4 項規
    定：「前3 項之未遂犯罰之」，則修正後之法定本刑重於修
    正前之同條項之法定本刑，比較新舊法之結果，修正後之規
    定並非較有利於行為人，自應適用修正前之臺灣地區與大陸
    地區人民關係條例第79條之規定。
三、按大陸地區人民非經主管機關許可，不得進入臺灣地區；又
    不得使大陸地區人民非法進入臺灣地區，臺灣地區與大陸地
    區人民關係條例第10條第1 項及第15條第1 項第1 款定有明
    文。次按臺灣地區與大陸地區人民關係條例第79條第1 項處
    罰違反同條例第15條第1 款所定使大陸地區人民非法進入臺
    灣地區罪，凡非經合法手續進入者皆包含之，自不以偷渡進
    入為限（最高法院90年度臺上字第3180號判決意旨參照）。
    核被告潘秀萍以假結婚及申請配偶來臺方式，使大陸地區男
    子黃玉棟非法進入臺灣地區，形式上雖均合法，惟實質上形
    同以非法手段使大陸地區人民進入臺灣，揆諸前開說明，其
    行為係違反修正前臺灣地區及大陸地區人民關係條例第15條
    第1 款不得使大陸地區人民非法進入臺灣地區之規定( 起訴
    書漏載「修正前」) ，應依修正前臺灣地區及大陸地區人民
    關係條例第79條第1 項之規定論處。另被告潘秀萍以不實之
    結婚公證書，使不知情之戶政事務所承辦公務員陷於錯誤，
    將該不實之結婚事項登載於其職務上所掌之戶籍登記簿公文
    書，再持上開公務員登載不實之戶籍謄本向入出境管理局申
    請配偶來臺探親而行使，所為係犯刑法第216 條、第214 條
    之行使使公務員登載不實文書罪。被告潘秀萍使公務員在職
    務上所掌之公文書為不實登載後，復持以行使，其使公務員
    在職務上所掌之公文書登載不實之低度行為已為行使之高度
    行為所吸收，應不另論罪。又被告潘秀萍與真實姓名年籍不
    詳之綽號「咪咪」之成年女子及大陸地區人民黃玉棟間，就
    上開行使使公務員登載不實文書之犯行；另被告潘秀萍與綽
    號「咪咪」之成年女子間，就上開非法使大陸地區人民進入
    臺灣地區之犯行，均有犯意聯絡與行為分擔，各均應論以共
    同正犯。至大陸地區人民' 黃玉棟本身即為非法進入臺灣地
    區之人，故就上開非法使大陸地區人民進入臺灣地區罪，並
    無同時成為犯罪主體之餘地，而無從就此部分犯罪成立共同
    正犯，附此敘明。又被告潘秀萍前揭所犯行使使公務員登載
    不實文書罪與使大陸地區人民非法進入臺灣地區罪二者間，
    有方法、目的之牽連關係，應依修正前刑法第55條後段規定
    ，從一重之修正前臺灣地區與大陸地區人民關係條例第79條
    第1 項之罪論處。
四、爰審酌被告潘秀萍明知其與大陸地區人民黃玉棟並無結婚之
    真意，竟以假結婚方式，使承辦公務員登載不實於公文書上
    ，不僅危害戶政機關及警察機關管理流動人口之正確性，亦
    對社會治安隱藏有潛在之危險，其所為誠屬可議，且其於犯
    罪後雖於警詢及偵查中坦承犯行，然於本院審理中卻翻異其
    詞，並矢口否認犯行，犯後態度不佳，顯無悔意，暨衡及其
    犯罪動機、素行、智識程度、生活狀況等一切情狀，量處如
    主文所示之刑；另被告本件犯罪時間係於96年4 月24日以前
    ，合於中華民國九十六年罪犯減刑條例之規定，應依同條例
    第2 條第1 項第3 款之規定，減其宣告刑2 分之1 ，並酌以
    其教育程度為國中畢業，家庭經濟情況為勉持( 見警詢筆錄
    受詢問人欄所載) 等情，併依修正前刑法第41條第1 項前段
    及廢止前罰金罰鍰提高標準條例第2 條規定，諭知如主文所
    示之易科罰金折算標準。
據上論斷，應依刑事訴訟法第299 條第1 項前段，修正前臺灣地
區與大陸地區人民關係條例第15條第1 款、第79條第1 項，刑法
第11條前段、第2 條第1 項前段、第216 條、第214 條，修正前
刑法第28條、第55條後段、第41條第1 項前段，中華民國九十六
年罪犯減刑條例第2 條第1 項第3 款、第7 條、第9 條，刑法施
行法第1 條之1 ，廢止前罰金罰鍰提高標準條例第2 條，判決如
主文。
本案經檢察官鍾佩真到庭執行職務。
中    華    民    國   100    年    4    月    13    日
              刑事第一庭  審判長法  官  徐美麗
                                法  官  楊宗翰
                                法  官  許瑜容
以上正本證明與原本無異。
如不服本判決應於收受判決後10日內向本院提出上訴書狀，並應
敘述具體理由；其未敘述上訴理由者，應於上訴期間屆滿後20日
內向本院補提理由書（均須按他造當事人之人數附繕本）「切勿
逕送上級法院」。
中    華    民    國  100     年    4     月    13    日
                                書記官  龔惠婷
附錄本案論罪科刑法條全文：
中華民國刑法第214條
明知為不實之事項，而使公務員登載於職務上所掌之公文書，足
以生損害於公眾或他人者，處 3 年以下有期徒刑、拘役或 5 百
元以下罰金。
中華民國刑法第216條
行使第 210 條至第 215 條之文書者，依偽造、變造文書或登載
不實事項或使登載不實事項之規定處斷。
修正前臺灣地區與大陸地區人民關係條例第15條
下列行為不得為之：
一、使大陸地區人民非法進入臺灣地區。
二、明知臺灣地區人民未經許可，而招攬使之進入大陸地區。
三、使大陸地區人民在臺灣地區從事未經許可或與許可目的不符
    之活動。
四、僱用或留用大陸地區人民在臺灣地區從事未經許可或與許可
    範圍不符之工作。
五、居間介紹他人為前款之行為。
修正前臺灣地區與大陸地區人民關係條例第79條
違反第十五條第一款規定者，處五年以下有期徒刑、拘役或科或
併科新台幣五十萬元以下罰金。
以犯前項之罪為常業者，處一年以上七年以下有期徒刑，得併科
新台幣一百萬元以下罰金。
第一項之未遂犯罰之。